【裁判字號】    90,易,3277
【裁判日期】    901211
【裁判案由】    贓物
【裁判全文】
台灣台中地方法院刑事判決                          九十年度易字第三二七七號
    公  訴  人  台灣台中地方法院檢察署檢察官
    被      告  丙○○
    選任辯護人  黃呈利
右列被告因贓物等案件，經檢察官提起公訴（九十年度偵字第一二三三０號），本院
判決如左：
    主    文
丙○○連續意圖為自己不法之利益，以無線方式，盜用他人電信設備通信，處有期徒
刑肆月，如易科罰金，以佰元折算壹日，緩刑年。未扣案之行動電話壹具（型式
、廠牌不詳）及行動電話門號「0000-000000號」之SIM卡壹張，均沒收。
    事    實
一、丙○○於民國（下同）八十九年十一月間某日，在台中市○○路一八三－二號其
    所服務之護膚名店內，明知由不詳姓名年籍之成年男子所持來兜售之行動電話號
    碼0000-000000號之SIM卡，係來路不明之贓物（按該行動電話門號之 SIM卡，係
    「甲○○」於八十九年十一月二日，至中華電信股份有限公司北台中營運處，假
    冒「乙○○」名義，向中華電信股份有限公司北台中營運處服務人員鄭阿綢申請
    ，並偽造署押填具行動電話租用申請書所申請，使不知情之中華電信股份有限公
    司經辦人員陷於錯誤而交付之犯罪所得，「甲○○」所涉違反電信法案件，由公
    訴人另行發布通緝中），竟基於故買贓物之犯意，仍以新台幣（下同）二千元之
    價格，故買上開贓物後，明知其並無權利使用該 SIM卡與人通信，詎竟意圖為自
    己免繳電信通訊費用之不法利益，並基於以無線方式盜用他人電信設備之概括犯
    意，自八十九年十一月六日起至八十九年十一月十七日止，將取得之 SIM卡插入
    其所持有之行動電話（型式、廠牌不詳）機具內，以上開行動電話機門號撥號啟
    動 SIM卡內含屬電腦電磁紀錄之電子序號及內碼，向中華電信股份有限公司傳送
    無線電磁訊號，隱瞞其非合法使用人之事實，盜打行動電話與前揭護膚名店（00
    -0000000）、友人鄭美鳳（00-0000000 、0000-000000）、友人綽號「老二」者
    （000-000000）等人通信，使中華電信股份有限公司設於台灣省境內之各基地臺
    之電腦網路交換系統陷於錯誤，誤以為是合法使用者之行動電話所撥打，予以接
    收通信，而提供通信服務，藉以取得使用行動電話通信免付費之不法利益，共計
  所得之不法利益為一萬三千餘元。
二、案經交通部電信總局移送台灣台中地方法院檢察署檢察官偵查起訴。
    理    由
一、訊據被告丙○○對於八十九年十一月間某日，在台中市○○路一八三－二號其所
    服務之護膚名店內，自不詳姓名年籍之成年男子處，以二千元之代價購得行動電
    話號碼0000-000000號之SIM卡，嗣並以之供己撥打電話與他人聯絡之情，固供承
    不諱，惟矢口否認有何故買贓物及違反電信法之犯行，辯稱：我在不知道的情況
    下買到，我不知道那是贓物云云。經查：
  (一)被告以二千元代價所購買之行動電話號碼0000-000000號之SIM卡，係「甲○○」
    於八十九年十一月二日，至中華電信股份有限公司北台中營運處，假冒「乙○○
    」名義，向中華電信股份有限公司北台中營運處服務人員鄭阿綢申請租用之事實
    ，業據證人鄭阿綢、乙○○於警、偵訊時證述明確，並有「甲○○」之口卡片、
    申告書、行動電話業務（租用/異動） 申請書、電話通聯附卷可稽。如是，以「
    甲○○」既係冒用「乙○○」之名義申請上開行動電話門號，且持以販賣予被告
    之不詳年籍、姓名之成男子，曾告知被告可以免付費撥打電話，則「甲○○」於
    冒用「乙○○」名義申請租用上開行動電話門號時，即存有為自己或第三人不法
    利益之意圖存在，致使中華電信股份有限公司陷於錯誤，而提供上開行動電話門
    號予「甲○○」使用。是以，上開行動電話號碼0000-000000號之SIM卡為贓物，
    應堪認定。
  (二)而被告於警訊時供述：「是客戶至我看顧的店裏消費時賣給我的，並告知我是可
    以撥叫不用付費的電話。」、「賣（誤載為買）給我之人只告知可以撥打免費電
    話而已，所以我不知道是犯法的。」等語，嗣於偵訊時供述：「（警訊中你說當
    時賣你之人說可以免費打電話？）是。」等語。如是，以撥打市內電話，乃至於
    行動電話，由電信公司提供通話服務，均須收付相當之通話費用，始符合常情。
    而被告在買受上開行動電話門號之 SIM卡時，該不詳年籍、姓名之成年男子，業
    已明確告知被告可以撥打免費之電話，顯已有違於常情，況且被告係向不詳年籍
    、姓名之人購買。則以，被告當能知悉其所購入上開行動電話門號之 SIM卡，係
    屬來路不明之贓物，至堪認定。至於被告於本院審理時，雖辯稱：他說第一個月
    不用付錢，第二個月後要付錢云云，惟以，被告警、偵訊時，均未提及有關第二
    個月後要付錢之情，嗣於本院審理時始行為此辯稱，顯係被告事後，圖避重就輕
    卸責之詞，不足採信。
  (三)被告確實有以所買受之 SIM卡，插入其所持有之行動電話（型式、廠牌不詳）機
    具內，以上開行動電話機門號撥號與前揭護膚名店（00-0000000）、友人鄭美鳳
    （00-0000000、0000-000000）、 友人綽號「老二」者（000-000000）等人通信
    之事實，亦有電話通聯一份附卷可稽。
  (四)綜上，被告有贓物之認識、故買贓物及違反電信法之犯行甚明，被告所辯，無非
    係圖卸責之詞，殊無可採。事證明確，被告犯行，洵堪認定。
二、按電信法第五十六條第一項之罪，以意圖為自己或第三人不法之利益，使用有線
    、無線或其他電磁方式，盜接或盜用他人電信設備通信者為要件，該罪之處罰詐
    得免繳電信通信費用之不法利益規定，乃刑法詐欺得利罪之特別法，依特別法優
    於普通法之原則，自毋庸再論以刑法詐欺得利罪（參見最高法院八十八年一月十
    九日八十八年度第一次刑事庭會議紀錄決議及最高法院八十八年度台非字第四十
    三號判決意旨）。又按偽冒他人名義向電信公司申請行動電話 SIM卡，而使不知
    情之電信公司經辦人員陷於錯誤，而交付之SIM卡乃屬犯罪所得，該SIM卡係屬贓
    物無誤（最高法院九十年度台上字一二六六號判決意旨參照）。是核被告所為，
    係犯刑法第三百四十九條第二項故買贓物罪及電信法第五十六條第一項之以無線
    方式，盜用他人電信設備通信罪。被告先後多次盜用他人電信設備通信之犯行，
    時間緊接，犯罪構成要件相同，顯係基於概括之犯意為之，為連續犯，依刑法第
    五十六條之規定以一罪論，並加重其刑。公訴人就被告所犯違反電信法第五十六
    條第一項罪之部分，於起訴法條雖未論及，惟起訴事實已記載明確，並經公訴人
    於本院審理時，就與本院相牽連之違反電信法之罪（電信法第五十六條第一項）
    ，以言詞追加起訴，且屬裁判上一罪關係，自為本院審理論究範圍。又被告所犯
    上開二罪，有方法結果之牽連關係，為牽連犯，應從一重之電信法第五十六條第
    一項之罪處斷。爰審酌素行良好，僅為貪圖一己之利益，故買來路不明之物品，
    ，造成被害人之不便，惟念其犯後於警、偵訊時尚能坦承部分犯行，態度良好，
    且上開行動電話 SIM卡之通話費用一萬三千餘元，業已由被告繳納付清，此有電
    話費收據在卷可按，所生損害尚屬輕微等一切情狀，量處如主文所示之刑，並諭
    知易科罰金之折算標準，以資懲儆（查被告行為後，刑法第四十一條業已於九十
    年一月十日修正公布，同年月十二日生效，修正後刑法第四十一條第一項前段規
    定「犯最重本刑為五年以下有期徒刑以下之刑之罪，而受六個月以下有期徒刑或
    拘役之宣告，因身體、教育、職業、家庭之關係或其他正當理由，執行顯有困難
    者，得以一元以上三元以下折算一日，易科罰金。」，與修正前刑法第四十一條
    規定「犯最重本刑為三年以下有期徒刑以下之刑之罪，受六個月以下有期徒刑或
    拘役之宣告，因身體、教育、職業、家庭之關係，執行顯有困難者，得以一元以
    上三元以下折算一日，易科罰金。」不同。比較新舊法結果，以新法較有利於行
    為人，故依刑法第二條第一項前段規定，本件自應適用裁判時之法律即修正後刑
    法第四十一條第一項前段之規定，併此敘明。）。查被告未曾受有期徒刑以上刑
    之宣告，此有台灣台中地方法院檢察署刑案資料查註紀錄表附卷可查，因一時失
    慮，偶罹刑典，且業已將電話通話費用繳納付清，經此刑之宣告後，應知警惕而
    無再犯之虞，本院因認暫不執行其刑為當，予以宣告緩刑三年，以啟自新。
三、另按依電信法第六十條規定，犯同法第五十六條至第五十八條之罪者，其電信器
    材，不問屬於犯人與否，沒收之。係採義務沒收主義，法院並無斟酌宜否沒收之
    裁量權限（最高法院八十八年度台非字第二十五號判決意旨參照），是本件供被
    告用以盜打之電信器材，即行動電話一具（型式、廠牌不詳，因無從證明被告使
    用幾支行動電話盜打，固採對被告最有利之認定為一具行動電話）及行動電話門
    號0000-000000號之SIM卡一張，雖均未扣案，但查無其他積極證據足以證明業已
    滅失而不存在，故仍應依電信法第六十條之規定，不問屬於犯人與否，為沒收之
    諭知（最高法院九十年度台上字一二六六號判決意旨參照）。
據上論斷，應依刑事訴訟法第二百九十九條第一項前段，電信法第五十六條第一項、
第六十條、刑法第二條第一項前段、第十一條前段、第五十六條、第三百四十九條第
二項、第五十五條、第四十一條第一項前段（修正後）、第七十四條第一款，罰金罰
鍰提高標準條例第一條前段、第二條，判決如主文。
中      華      民      國    九十      年     十二     月     十一     日
                                臺灣臺中地方法院刑事第四庭
                                    法  官  顏  世  傑
右正本證明與原本無異
如不服本判決應於送達後十日內向本院提出上訴狀
                          書記官
中      華      民      國    九十      年     十二     月     十一     日
附錄本案論罪科刑法條全文：
刑法第三百四十九條第二項︰
  搬運、寄藏、故買贓物或為牙保者，處五年以下有期徒刑、拘役或科或併科一千元
  以下罰金。
電信法第五十六條第一項：
  意圖為自己或第三人不法之利益，以有線、無線或其他電磁方式，盜接或盜用他人
  電信設備通信者，處五年以下有期徒刑、得併科新臺幣一百五十萬元以下罰金。


司法院資訊處製作；財團法人民間司法改革基金會備份。
